最高法院民事判決　　　　　　　　　　　　　　　八十六年度台上字第三○三二號
　　上　訴　人　甲○○
　　訴訟代理人　蔡英美
　　　　　　　　陳敏秀
　　被 上訴 人　吳安全
右當事人間請求損害賠償事件，上訴人對於中華民國八十五年九月三日台灣高等法院
第二審判決（八十四年上字第一三四○號），提起上訴，本院判決如左：
    主  文
上訴駁回。
第三審訴訟費用由上訴人負擔。
    理  由
本件上訴人主張：被上訴人係臺灣省發明人協會第七屆理事長，伊則為第六屆第二任
理事長，伊於任內並未侵占公款或協會財物，且墊款推動發明活動，為被上訴人所明
知，詎被上訴人竟意圖使伊受刑事處分，未經理事會決議，擅於民國八十一年一月二
十五日以發明人協會名義，向臺灣臺北地方法院檢察署（以下簡稱臺北地檢署）提出
告訴，率指伊侵占、背信，嗣經不起訴處分確定在案。使伊名譽受損等情，爰依民法
第一百八十四條、第一百九十五條之規定，求為命被上訴人賠償新台幣（下同）四百
萬元及加付法定遲延利息，並在中國時報及聯合報第一版刊登道歉啟事之判決（第一
審判命被上訴人給付上訴人一百萬元本息及登報道歉，駁回上訴人其餘之請求，上訴
人對其敗訴部分未據聲明不服，已告確定）。
被上訴人則以：伊係本於理事會之決議及對協會公益之考量提出告訴，非毫無根據或
純為私怨，況上訴人既經不起訴處分確定，其名譽即未有任何損害。又上訴人之請求
權已罹於時效而消滅等語，資為抗辯。
原審斟酌全辯論意旨及調查證據之結果，以：按因侵權行為所生之損害賠償請求權，
自請求權人知有損害及賠償義務人時起，二年間不行使而消滅，民法第一百九十七條
第一項前段定有明文。又關於侵權行為損害賠償請求權之消滅時效，應以請求權人實
際知悉損害及賠償義務人時起算，非以知悉賠償義務人因侵權行為所構成之犯罪行為
經檢察官起訴或法院判決為準。本件被上訴人曾以上訴人任台灣省發明協會第六屆理
事長期間，犯有業務侵占及背信等罪嫌，於八十一年一月十三日向臺北地檢署提出告
訴，嗣經不起訴處分確定在案，有不起訴處分書附卷足稽，復經原審調閱臺北地檢署
八十一年偵字第九八五○號、八十二年偵續字第四八號偵查卷查證屬實。則上訴人至
遲於八十一年三月十七日經臺北地檢署檢察官偵訊時，即已知悉係被上訴人對伊向有
偵查權之檢察官誣告業務侵占、背信之罪嫌，則對該侵權行為所造成之損害及賠償義
務人均已實際知悉，揆諸前揭說明，消滅時效期間應自八十一年三月十七日起算，縱
上訴人所指被上訴人侵占、背信均屬虛構，意圖使上訴人受刑事處分而誣告為實在，
惟至八十三年十一月三十日上訴人提起誣告罪附帶民事訴訟，已逾二年時效期間，上
訴人自不得再為請求。上訴人主張至八十二年十一月三日不起訴處分時，方確實知悉
損害及賠償義務人，顯不足採。上訴人本於侵權行為之法律關係，請求被上訴人賠償
其非財產上之損害，並請求為回復名譽之適當行為，為無理由。因而將第一審所為上
訴人勝訴部分之判決廢棄，改判駁回其訴，經核於法並無違誤。上訴論旨，雖以被上
訴人於臺北地檢署檢察官不起訴處分後，一再聲請再議，使上訴人連續受害，自應以
最後一次聲請再議之八十二年一月七日起算時效期間等語，指摘原判決不當。惟查被
上訴人於臺北地檢署檢察官不起訴處分後，一再聲請再議，係對未確定之不起訴處分
，向上級法院檢察長聲明不服，請求撤銷原處分之行為，並不因而改變或延後上訴人
知悉其受損害及被上訴人為賠償義務人之時間，上訴人主張延後至八十二年一月七日
起算時效期間，並不可採。其請求廢棄原判決，非有理由。
據上論結，本件上訴為無理由，依民事訴訟法第四百八十一條、第四百四十九條第一
項、第七十八條，判決如主文。
中      華      民      國    八十六    年      九      月    二十六    日
                              最高法院民事第一庭
                                  審判長法官  李  錦  豐
                                        法官  楊  鼎  章
                                        法官  李  慧  兒
                                        法官  許  朝  雄
                                        法官  葉  賽  鶯
      右正本證明與原本無異
                                              書  記  官
中      華      民      國    八十六    年      十      月      八      日
